【裁判字號】    98,交易,170
【裁判日期】    980424
【裁判案由】    公共危險
【裁判全文】
臺灣臺北地方法院刑事判決      九十八年度交易字第一七○號
公  訴  人  臺灣臺北地方法院檢察署檢察官
被      告  乙○○
            甲○○
上列被告因公共危險案件，經檢察官聲請以簡易判決處刑（九十
七年度偵字第二二一八四號），本院臺北簡易庭（受理案號為九
十八年度北交簡字第四十五號）認不宜適用簡易判決處刑，移由
本院刑事庭依通常程序審理，本院判決如下：
    主  文
乙○○、甲○○均無罪。
    理  由
一、檢察官聲請簡易判決處刑意旨略以：被告乙○○、甲○○均
    明知酒後不能安全駕駛時，即不得駕駛動力交通工具，竟分
    別於民國九十七年九月十一日上午二時許、同日上午一時許
    ，在臺北市○○○路錢櫃ΚΤＶ、信義區華納威秀附近某餐
    廳飲用酒類，已不能安全駕駛動力交通工具，猶分別駕駛車
    牌號碼Ｊ六Ｐ—三五○號重機車、ＧＫ六—九五七號重機車
    ；嗣於同日上午三時五十五分許，行經臺北市○○區○○路
    與信義路五段口，兩車發生擦撞，為員警據報前往現場處理
    ，經測得呼氣酒精濃度各為○‧二二ＭＧ／Ｌ、○‧三四Ｍ
    Ｇ／Ｌ，始悉上情。因認被告乙○○、甲○○均涉犯刑法第
    一百八十五條之三服用酒類不能安全駕駛動力交通工具而駕
    駛罪嫌云云。
二、按犯罪事實應依證據認定之，無證據不得認定犯罪事實；不
    能證明被告犯罪者，應諭知無罪之判決，刑事訴訟法第一百
    五十四條第二項、第三百零一條第一項分別定有明文。此所
    謂認定犯罪事實之證據，無論其為直接或間接證據，均須達
    於通常一般人均不致有所懷疑，而得確信其為真實之程度，
    始得據為有罪之認定，若其關於被告是否犯罪之證明未能達
    此程度，而有合理性懷疑之存在，致使無法形成有罪之確信
    ，根據「罪證有疑、利於被告」之證據法則，即不得遽為不
    利被告之認定（最高法院二十九年上字第三一○五號、四十
    年臺上字第八六號、七十六年臺上字第四九八六號判例參照
    ）。
三、公訴人認被告乙○○、甲○○均涉有服用酒類不能安全駕駛
    動力交通工具而駕駛罪嫌，無非係以酒精濃度測定單、刑法
    第一百八十五條之三案件測試觀察記錄表、臺北市政府警察
    局舉發違反道路交通管理事件通知單，為其主要論據。
四、訊據被告乙○○、甲○○固不否認於前揭時地飲酒，並於酒
    後駕駛機車，嗣發生交通事故，經測得呼氣酒精濃度分為○
    ‧二二ＭＧ／Ｌ、○‧三四ＭＧ／Ｌ等事實，惟堅詞否認有
    何服用酒類不能安全駕駛動力交通工具而駕駛犯行，辯稱：
    伊等未達不能安全駕駛機車之程度等語。
五、經查：
  (一)證據能力方面：
    按被告以外之人於審判外之言詞或書面陳述，除法律有規定
    者外，不得作為證據，刑事訴訟法第一百五十九條第一項固
    有明文；惟被告以外之人於審判外之陳述，雖不符刑事訴訟
    法第一百五十九條之一至第一百五十九條之四之規定，而經
    當事人於審判程序同意作為證據，法院審酌該言詞陳述或書
    面陳述作成時之情況，認為適當者，亦得為證據。當事人、
    代理人或辯護人於法院調查證據時，知有第一百五十九條第
    一項不得為證據之情形，而未於言詞辯論終結前聲明異議者
    ，視為有前項之同意，同法第一百五十九條之五亦有明文。
    本院資以認定本案之刑法第一百八十五條之三案件測試觀察
    紀錄表、駕駛人酒後生理協調平衡檢測紀錄表、道路交通事
    故現場圖，雖屬被告以外之人於審判外之言詞或書面陳述，
    然當事人未於言詞辯論終結前就該等證據聲明異議，且本院
    審酌上開書面陳述於作成時之情況，並無違法不當或證明力
    明顯過低之瑕疵，認前揭證據方法，均適為本案之證據；至
    非供述證據（詳後述），亦查無違反法定程序取得之情形，
    依刑事訴訟法第一百五十八條之四反面規定，洵具證據能力
    ，合先敘明。
  (二)實體方面：
    1.按刑法第一百八十五條之三之罪，以服用毒品、麻醉藥品
      、酒類或其他相類之物，不能安全駕駛動力交通工具而駕
      駛者，為其構成要件，並非一有服用上開物品而駕駛動力
      交通工具之行為即成立犯罪，亦非以服用前開物品後在體
      內所含一定濃度之比例為絕對之標準，故行為人有服用前
      揭物品而駕駛動力交通工具之情形，是否已達不能安全駕
      駛之程度而構成犯罪，應就個案之具體情況予以衡酌，並
      依嚴格之證據予以證明。實務上關於不能安全駕駛動力交
      通工具之認定標準，法務部八十八年五月十八日（八八）
      年度法檢字第一六九九號函認為，刑法第一百八十五條之
      三規定之公共危險罪係屬抽象危險犯，參考德國、美國之
      認定標準，以呼氣酒精濃度已達每公升○‧五五毫克（即
      ○‧五五ＭＧ／Ｌ）以上者，始認為已達不能安全駕駛之
      標準，至於上揭數值以下之行為，如輔以其他客觀事實足
      供認定被告已達不能安全駕駛動力交通工具之程度者，仍
      得認定符合刑法第一百八十五條之三之構成要件。
    2.據卷附酒精濃度測定單之記載（見臺灣臺北地方法院檢察
      署九十七年度偵字第二二一八四號偵查卷第二十八頁、第
      二十五頁），被告乙○○、甲○○駕駛機車發生交通事故
      當日上午四時二十八分許、上午三時五十九分許測得呼氣
      酒精濃度分為○‧二二ＭＧ／Ｌ、○‧三四ＭＧ／Ｌ，均
      低於○‧五五ＭＧ／Ｌ，尚未達前揭法務部函所示通常認
      定不能安全駕駛之標準，是單就檢察官所舉呼氣酒精濃度
      測試值證據而言，不足認定被告乙○○、甲○○不能安全
      駕駛。
    3.依卷附刑法第一百八十五條之三案件測試觀察紀錄表（見
      同上偵查卷第二十九頁、第二十頁），查獲原因欄係勾選
      ：交通事故發現；觀察結果欄僅記載：酒後肇事，就該紀
      錄表所事先印製一般酒後不能安全駕駛之具體情狀，諸如
      ：「夜間駕車，未依規定使用燈光，駕駛行為明顯異常」
      、「轉彎或變換車道未打方向燈或方向燈錯誤；或有駛入
      對向車道、單行道等異常駕駛」、「對員警指揮及交通號
      誌無反應或遲鈍，駕駛判斷力，顯然欠佳」、「駕駛有蛇
      行、車身搖擺不定、轉彎半徑過大或過小等駕駛操控力欠
      佳情形」、「車輛行徑偏離常軌，時而加速，時而突停，
      顯無法正常操控」、「查獲、測試或問訊過程，嫌疑人有
      語無倫次、含糊不清、意識模糊，注意力無法集中」、「
      查獲、測試或問訊過程，嫌疑人有嘔吐、呆滯木僵、多語
      、大笑等情事」、「查獲、測試或問訊過程，嫌疑人有昏
      睡叫喚不醒、泥醉情事」等，均未予勾選，顯示製作該紀
      錄表之警員並未觀察到被告乙○○、甲○○在交通事故現
      場有上開外顯之異常狀況。
    4.揆之卷附駕駛人酒後生理協調平衡檢測紀錄表所載（見同
      上偵查卷第三十頁、第二十七頁），被告乙○○除(1)直線
      步行十公尺後令其迴轉走回原地；(2)雙腳併攏，兩手緊貼
      大腿，將一腳向前抬高離地十五公分，並停止不動三十秒
      等項目，因腳傷無法檢測外，其餘(3)雙腳併攏，雙手向前
      平伸，閉眼，輪流使用左、右的食指指尖觸摸鼻尖；(4)閉
      雙眼，三十秒內朗誦阿拉伯數目由一○○一、一○○二‧
      ‧‧一○○三○；(5)用筆在兩個同心圓之間的零點五公分
      環狀帶內，畫另一個圓中等項目檢測均合格，負責檢測之
      警員於檢測認定欄下方尚註記：「無法判定是否能安全駕
      駛」；被告甲○○就前開(1)至(5)之檢測項目皆合格，負責
      檢測之警員於檢測認定欄下方亦註明：「通過測試，無法
      判定是否能安全駕駛」，顯示警方不能判定被告乙○○、
      甲○○是否不能安全駕駛。
    5.觀諸道路交通事故現場照片，及道路交通事故現場圖肇事
      經過摘要欄所載：「Α車ＧＫ六—九五七重機沿松江路北
      向南行駛第四車道，至肇事地點時，向左迴轉，Α車（自
      述）未與沿松江路北向南執行第三車道之Β車Ｊ六Ｐ—三
      五○重機碰撞，Β車自行滑倒」等語（見同上偵查卷第三
      十一頁至第三十五頁、第三十九頁），被告乙○○、甲○
      ○於本院審理時又一致供承：當時被告甲○○係見警方在
      前方五十公尺處執行臨檢，為規避遭攔檢進行酒測，而突
      然迴轉，致後方超速行駛，又未保持安全距離之被告乙○
      ○為閃避，緊急煞車而跌倒等語（見本院卷第十三頁反面
      至第十四頁），衡以上開交通事故發生原因，非僅酒後駕
      駛之人會有之，一般未飲酒之人，亦可能有該疏失，尚難
      徒憑被告乙○○、甲○○之呼氣酒精濃度測試值，遽予認
      定被告乙○○、甲○○係因酒後不能安全駕駛動力交通工
      具而駕駛，肇致交通事故之發生。
    6.此外，檢察官未能舉證被告乙○○、甲○○當時精神狀況
      及對於四周景物之注意力暨對於緊急情狀之處理、對於外
      界事務之知覺、理念及判斷作用，因酒精作用而顯然降低
      之具體事證，以資證明其肇事係因飲酒後注意力減弱所致
      ，難認被告乙○○、甲○○當時確已達不能安全駕駛之程
      度。
    7.綜上所述，被告乙○○、甲○○之辯解，尚非全然不可信
      。公訴人所提證據及指出證明之方法，無從說服本院形成
      被告乙○○、甲○○所涉服用酒類不能安全駕駛動力交通
      工具而駕駛犯行有罪之心證，此外，復查無其他積極證據
      足資認定被告乙○○、甲○○涉有公訴人所指前揭犯行，
      既不能證明被告乙○○、甲○○犯罪，揆諸前揭規定及說
      明，自應為無罪之諭知。
據上論斷，應依刑事訴訟法第四百五十二條、第三百零一條第一
項前段，判決如主文。
本案經檢察官楊冀華到庭執行職務
中    華    民    國    98    年    4     月    24    日
                          臺灣臺北地方法院刑事第七庭
                              法      官  孫萍萍
以上正本證明與原本無異。
如不服本判決，應於收受送達後十日內向本院提出上訴書狀，並
應敘述具體理由；其未敘述上訴理由者，應於上訴期間屆滿後二
十日內向本院補提理由書（均須按他造當事人之人數附繕）「切
勿逕送上級法院」。
                              書  記  官  林義盛
中    華    民    國    98    年    4     月    24    日


司法院資訊處製作；財團法人民間司法改革基金會備份。
